【裁判字號】    97,交抗,1488
【裁判日期】    971226
【裁判案由】    聲明異議
【裁判全文】
臺灣高等法院臺中分院刑事裁定        97年度交抗字第1488號
抗 告 人即
原處分機關  交通部公路總局新竹區監理所苗栗監理站
法定代理人  張錦坤
受 處 分人  甲○○
                    國民
上列抗告人因受處分人違反道路交通管理處罰條例案件，不服臺
灣苗栗地方法院中華民國97年11月17日97年度交聲字第224號裁
定，提起抗告，本院裁定如下：
    主  文
抗告駁回。
    理  由
一、抗告意旨如附件抗告狀影本內容所載（如附件）。
二、原裁定意旨如附件裁定書內容所載（如附件）。
三、按汽車駕駛人飲用酒類後其吐氣所含酒精濃度超過每公升0.
    25毫克以上，不得駕車；又汽車駕駛人，駕駛汽車經測試檢
    定酒精濃度超過規定標準者，處新臺幣（以下同）15000元
    以上60000元以下罰鍰，並當場移置保管該汽車及吊扣其駕
    駛執照1年，道路交通安全規則第114條第2款及道路交通管
    理處罰條例第35條第1項第1款分別定有明文。次按道路交通
    管理處罰條例第68條業於民國（以下同）94年12月14日修正
    ，並自95年3月1日施行，修正前之道路交通管理處罰條例第
    68條規定：「汽車駕駛人，因違反本條例及道路交通安全規
    則之規定，受吊扣或吊銷駕駛執照處分時，吊扣或吊銷其持
    有各級車類之駕駛執照。」，而修正後之道路交通管理處罰
    條例第68條規定：「汽車駕駛人，因違反本條例及道路交通
    安全規則之規定，受吊銷駕駛執照處分時，吊銷其持有各級
    車類之駕駛執照。」，該條文修正前，其原提案修正條文為
    ：「汽、機車駕駛人，因違反本條例及道路交通安全規則之
    規定，受吊扣或吊銷駕駛執照處分時，吊扣或吊銷其違法或
    違規當時所駕駛車輛之駕駛執照。」立法理由略以：「原條
    文將違法或違規駕駛人所持有各級車類之駕駛執照一併吊扣
    或吊銷，失之過酷，影響人民工作及生活甚鉅，爰修正之」
    等語，是以其立法意旨在於違規行為對道路交通秩序之維持
    及道路交通安全已生較大之影響，故規定吊扣或吊銷其持有
    各級車類之駕駛執照，以限制其繼續駕車行駛道路之權利，
    其係屬駕駛行為之限制，並不因所持駕駛執照種類不同而有
    所差異。而最後通過之修正條文，係將道路交通管理處罰條
    例第68條原有條文中之「吊扣或」3字刪除各情，有立法院
    交通委員會94年10月5日台立交字第0942400153號函附道路
    交通管理處罰條例第68條審查報告可參（參立法院公報第94
    卷第70期第135至138頁）。則參照上開立法理由及立法經過
    ，依修正後之條文，按上開規定受「吊銷駕照」處分者，仍
    維持吊銷其持有各級車類之駕駛執照，至於，受「吊扣駕照
    」處分者，則僅「吊扣」其違法或違規當時所駕駛車輛之駕
    駛執照，不再吊扣其持有各級車類之駕駛執照，此觀之立法
    理由及立法經過至明（本院96年度交抗字第136、648號裁定
    意旨參照）。且道路交通管理處罰條例第35條第1項第1款前
    段既將汽車及駕駛執照併列，而不稱「吊扣其各級車類之駕
    駛執照」，解釋上當係指同一等級之汽車駕駛執照而言，自
    不得任意擴張法條文義而解釋。
四、經查：
  (一)本件受處分人甲○○（下稱受處分人）於97年10月31日21時
    5分許，駕駛車牌號碼2911-NN號自用租賃小客車，行經國道
    一號北上110公里處，因「經酒測器測定酒測值0.43MG/L，
    酒後駕車（禁駛）」，酒精濃度超過標準值之違規行為，為
    內政部警政署國道公路警察局第2警察隊楊梅分隊警員依道
    路交通管理處罰條例第35條第1項第1款規定，掣單舉發其違
    規行為，並經原處分機關於97年11月3日以竹監苗字第裁54-
    -Z2A002784號裁決書裁處罰鍰新臺幣34500元（此部分受處
    分人並未聲明異議），並吊扣職業駕駛執照12個月，施以道
    安講習（此部分受處分人亦未聲明異議）等3項處分，有上
    開舉發違反道路交通管理事件通知單及交通部公路總局新竹
    區監理所苗栗監理站竹監苗字第裁54-Z2A002784號違反道路
    交通管理事件裁決書各1紙（原審卷第6、7頁）在卷可稽，
    同時受處分人亦不爭執，是其上開違規事實足堪認定。
  (二)又受處分人上開違規行為係發生於97年10月31日，自應適用
    修正後之道路交通管理處罰條例第68條規定。且修正後道路
    交通管理處罰條例第68條之規定，既將「吊扣」等字刪除，
    是依上開說明，受處分人受吊扣駕駛執照處分時，自不得再
    吊扣其持有各級車類之駕駛執照，故原處分機關於作成吊扣
    駕駛執照處分時，應就行為人所應吊扣之駕駛執照種類予以
    限定，始符合依法行政原則。而受處分人為本件違規行為時
    ，係駕駛自用小客車（普通小型車），此有內政部警政署國
    道公路警察局公警局交字第Z2A002784號舉發違反道路交通
    管理事件通知單在卷可憑，揆諸前開說明，其依法所受之處
    分應為限制其駕駛普通小型車之權利，亦即應吊扣其小型車
    普通駕駛執照，尚不及於其他車種之駕駛執照，原處分機關
    未審酌及此，逕為裁罰，難認為允當。從而，原審法院認受
    處分人此部分之異議為有理由，撤銷原處分關於「吊扣駕駛
    執照12個月」之處分，並就該撤銷部分改諭知「甲○○汽車
    駕駛人駕駛汽車，經測定酒精濃度超過規定標準，吊扣普通
    小型車駕駛執照壹年。」等經核於法並無違誤，抗告人仍持
    行政管理上之「一人一照原則」為由，提起本件抗告，指摘
    原裁定不當，自不足採，是其抗告為無理由，應予駁回。
五、據上論斷，應依道路交通案件處理辦法第25條、第26條，刑
    事訴訟法第412條，裁定如主文。
中    華    民    國    97    年    12    月    26    日
            刑事第三庭    審判長法  官  王  增  瑜
                                法  官  蔡  紹  良
                                法  官  梁  堯  銘
以上正本證明與原本無異。
不得抗告。
                                書記官  陳  麗  玉
中    華    民    國    97    年    12    月    26    日


司法院資訊處製作；財團法人民間司法改革基金會備份。
